臺灣高等法院刑事裁定
110年度毒抗字第25號
抗  告  人  
即  被  告  鄭志彬


上列抗告人即被告因違反毒品危害防制條例案件，不服臺灣新北
地方法院109年度毒聲字第891號，中華民國109年11月20日裁定
（聲請案號：臺灣新北地方檢察署109年度聲觀字第855號、109
年度毒偵字第7078號），提起抗告，本院裁定如下：
    主  文
抗告駁回。                                         
    理  由
一、原裁定意旨略以：㈠抗告人即被告鄭志彬（下稱抗告人）於
    警詢時辯稱其最後一次施用大麻是在民國109年1、2月間在
    荷蘭、比利時所施用，於檢察官偵查中並稱近期沒有施用毒
    品云云，然其經警查獲後，於109年6月16日19時56分許所採
    取之尿液檢體，經送台灣尖端先進生技醫藥股份有限公司以
    酵素免疫分析法（EIA）初驗及以氣相層析質譜儀法（GC/MS
    ）複驗檢驗結果，發現確呈大麻代謝物陽性反應（確認檢驗
    結果：大麻代謝物濃度295ng/mL），有臺北市政府警察局中
    山分局尿液採驗書、臺北市政府警察局偵辦毒品案件尿液檢
    體委驗單（檢體編號：144882）、台灣尖端先進生技醫藥股
    份有限公司109年6月30日濫用藥物檢驗報告各1紙足稽。㈡按
    ，文獻上Smith-Kielland等人於1999年Journal of Analyti
    cal Toxicology Vol.23發表之研究報告，非大麻慣用者吸
    食大麻後，尿液呈陽性反應之時間平均可能達4.2天，而大
    麻慣用者施用後則平均可能達16.6天。毒品施用後於尿液中
    可檢出時間，受施用劑量、施用方式、飲水量多寡、個人體
    質及其代謝情況等因素影響，因個案而異。一般可檢出大麻
    之時間為1至10天等情，業經行政院衛生署管制藥品管理局
    （現改制為衛生福利部食品藥物管理署）92年3月10日管檢
    字第0920001495號函釋明確，乃法院辦理施用毒品案件職務
    上所已知之事實。則抗告人為警所採集之尿液，經送鑑驗結
    果呈大麻代謝物陽性反應，而該結果係採用氣相層析質譜儀
    法進行確認，已足排除抗告人因服用藥物導致呈毒品偽陽性
    反應之可能，從而，抗告人為警採尿送驗結果，既呈大麻代
    謝物陽性反應，且濃度高達295ng/mL，遠高於閥值（15ng/m
    L），是經採尿檢驗大麻代謝物呈陽性反應者，即可認其於
    採尿前之96小時內有施用大麻甚明。㈢從而，抗告人於109年
    6月16日19時56分許為警採尿時起往前回溯96小時內之某時
    許，在不詳地點以不詳方式施用大麻1次之犯行，洵堪認定
    。此外，抗告人並無任何觀察勒戒或強制戒治之紀錄，亦有
    本院被告前案紀錄表在卷可稽，檢察官聲請將抗告人送觀察
    、勒戒，於法核無不合，應予准許。爰依毒品危害防制條例
    第20條第1項、觀察勒戒處分執行條例第3條第1項，裁定抗
    告人施用第二級毒品，應送勒戒處所觀察、勒戒等語。
二、抗告意旨略以：㈠抗告人被查獲為國内臺灣第一次，也是唯
    一因好奇而吸食大麻，經由警察採尿後，即未曾再吸食紀錄
    ，本身也非毒癮者，並無長期吸食或經常性的吸食，經由此
    次教訓，即知吸食的危害及傷害身體，抗告人已知警惕不再
    犯行；㈡抗告人依據醫院附設勒戒處所委託辦法，聲請准予
    抗告人於一般受委任之醫院附設勒戒處所勒戒，費用由抗告
    人自行負擔，因抗告人並無毒癮或經常性吸食，目前亦無藥
    品反應，相信到醫院勒戒處所觀察、勒戒即可達成效果。另
    抗告人於109年3月28日才結婚，兒子於109年9月5日出生，
    抗告人太太需要照顧小孩而無法工作，抗告人目前有正職，
    擔任業務人員，一家完全依靠抗告人收入養家，若是進入勒
    戒所，勢必中斷工作，家庭亦會受到衝擊影響。基於上述理
    由，聲請撤銷原裁定，並准抗告人所請於一般醫院附設藥品
    勒戒處所勒戒，按期呈送鑑驗報告，直至法院認可無須再行
    勒戒為止；㈢綜上，抗告人對於好奇而吸食大麻，事感後悔
    ，除犯行外，亦影響家庭、妻兒，抗告人絕對會以此為警惕
    ，不再違法犯紀等語。
三、查本件抗告人行為後，毒品危害防制條例業於109年7月15日
    修正施行，其中該條例第20條第1項、第2項均未修正，僅將
    第3項有關觀察、勒戒或強制戒治執行完畢釋放後得適用前2
    項規定之期間，由「5年後」再犯第10條之罪修改為「3年後
    」再犯，惟本案抗告人前未曾受觀察勒戒處分之執行，有本
    院被告前案紀錄表在卷可佐（見本院卷第21至23頁），不論
    依修正前、後之規定，對抗告人並無有利或不利之情形，不
    生新舊法比較之問題，應依一般法律適用原則，適用裁判時
    即上揭修正後毒品危害防制條例第20條規定，合先敘明。
四、按犯毒品危害防制條例第10條之罪者，檢察官應聲請法院裁
    定，令被告入勒戒處所觀察、勒戒，其期間不得逾2月。觀
    察、勒戒後，檢察官依據勒戒處所之陳報，認受觀察、勒戒
    人無繼續施用毒品傾向者，應即釋放，並為不起訴之處分；
    認受觀察、勒戒人有繼續施用毒品傾向者，檢察官應聲請法
    院裁定令入戒治處所強制戒治，其期間為6個月以上，至無
    繼續強制戒治之必要為止。但最長不得逾1年。依前項規定
    為觀察、勒戒或強制戒治執行完畢釋放後，3年後再犯第10
    條之罪者，適用前2項之規定。毒品危害防制條例第20條第1
    項、第2項前段、第3項分別定有明文。
五、經查：
㈠抗告人確在我國國內有施用第二級毒品大麻之犯行，已據抗告
  人於抗告狀中坦承（見本院卷第11至13頁），且抗告人為警採
  集其親自排放及封緘之尿液送請台灣尖端先進生技醫藥股份有
  限公司以以GC/MS氣相層析質譜儀法進行確認檢驗，呈大麻代
  謝物陽性反應乙節，有臺北市政府警察局中山分局尿液採樣書
  、臺北市政府警察局偵辦毒品案件尿液檢體委驗單（檢體編號
  ：144882）、台灣尖端先進生技醫藥股份有限公司109年6月30
  日濫用藥物檢驗報告在卷可參（見偵字第17065號卷第41、51
  、52頁），是抗告人施用第二級毒品大麻之犯行堪以認定；又
  抗告人前未曾因施用毒品案件經送觀察、勒戒處分，有本院被
  告前案紀錄表在卷可按（見本院卷第21至23頁)，揆諸前揭法
  條規定，原審依檢察官之聲請，裁定令被告入「勒戒處所」施
  以觀察、勒戒，經核其認事用法並無不合。
㈡抗告人雖以前詞提起抗告。惟按毒品危害防制條例中關於觀察
  、勒戒之規定，係導入療程觀念，針對受處分人將來之危險所
  為預防、矯治措施之保安處分，戒除受處分人施用毒品身癮及
  心癮，以達教化與治療之目的，立法意旨在幫助施用毒品者戒
  毒，非屬懲戒行為人，核與刑罰目的不同，此為「法律之強制
  規定」，除有毒品危害防制條例第21條第1項規定犯同條例第1
  0條之罪者，於犯罪未發覺前，自動向行政院衛生福利部指定
  之醫療機構請求治療，醫療機構免將請求治療者送法院或檢察
  機關，以及同條例第24條第1項規定檢察官先依刑事訴訟法第2
  53條之1第1項、第253條之2之規定，為附命完成戒癮治療之緩
  起訴處分時，不適用第20條第1項之程序外，凡違反同條例第1
  0條之規定者，檢察官即應依同條例第20條第1項規定，向法院
  提出聲請裁定令入勒戒處所觀察、勒戒，法院亦僅得裁定令入
  勒戒處所執行觀察、勒戒，以查有無繼續施用毒品傾向，據以
  幫助受處分人（抗告人）徹底戒毒，並無自由裁量以其他方式
  替代或得以其他原因免予或暫緩執行之餘地。至抗告人所陳上
  開家庭、工作等個人事由，屬每一位受觀察、勒戒處分人所應
  面對之事項，與法院裁定准否觀察、勒戒之原因無涉。至檢察
  官是否選擇醫院附設勒戒處所（按依毒品危害防制條例第27條
  、醫院附設勒戒處所委託辦法設置）執行觀察勒戒，乃執行問
  題，並非法院所得置喙。綜上，本件抗告意旨所陳事由，為無
  理由，應予駁回。　　
六、據上論斷，應依刑事訴訟法第412條，裁定如主文。 
中　　華　　民　　國　　110 　年　　1 　　月　　19　　日
                  刑事第十八庭  審判長法  官  何俏美
                                      法  官  陳海寧
                                      法  官  葉乃瑋
以上正本證明與原本無異。
不得再抗告。
                                      書記官  程欣怡
中　　華　　民　　國　　110 　年　　1 　　月　　20　　日